臺灣高雄地方法院民事判決　　　　　　 93年度簡上字第148號
上　訴　人　甲○○
訴訟代理人　吳秋麗律師
被上訴人　　乙○○
訴訟代理人　丙○○
上列當事人間請求損害賠償事件，上訴人對於民國93年6 月2 日
本院岡山簡易庭93年度岡簡字44號第一審簡易判決提起上訴，本
院於民國96年11月1 日言詞辯論終結，判決如下：
    主  文
上訴駁回。
第二審訴訟費用由上訴人負擔。
    事實及理由
一、上訴人起訴主張：伊所有門牌號碼為高雄縣岡山鎮○○路10
    巷27弄147 號加強磚造3 層樓房（下稱系爭房屋），與被上
    訴人所有門牌號碼為同巷148 號建物及基地相毗鄰。被上訴
    人於民國92年2 月間進行其所有上開建物之修建及增建工程
    ，疏未採取必要之安全措施，致伊所有系爭房屋之地板、平
    頂、牆壁龜裂及門窗受損，經伊向被上訴人反應，竟未獲置
    理，被上訴人仍持續施工，造成伊所有系爭房屋嚴重受損，
    伊雖催請被上訴人修復，惟遭拒絕，而因被上訴人上開所為
    業已違反民法第794 條之規定，致伊受有系爭房屋嚴重受損
    之損害，爰依民法第184 條第2 項、第196 條規定、第213
    條第1 項及第214 條之規定，請求被上訴人賠償經高雄市土
    木技師公會鑑定之系爭房屋25處損害修復費用新台幣（下同
    ）283,818 元，及伊委請鑑定支出之鑑定費用30,000元，共
    計313,818 元，及自起訴狀繕本送達翌日起至清償日止，按
    年息百分5 計算之利息。經原審為上訴人全部敗訴判決，上
    訴人聲明不服，除援用原審主張及陳述外，並補稱：高雄市
    土木技師公會鑑定報告書鑑定要旨已明載「由於鑑定物之損
    壞，除隔鄰興建工程以外，並無其他肇因」，已足表示系爭
    房屋之損害係為隔鄰興建工程所造成，被上訴人若主張其已
    採取必要之安全措失，自應由其負舉證證明之責任等語。並
    於本院聲明：(一)原判決廢棄。(二)被上訴人應給付上訴人313,
    818 元及自起訴狀繕本送達翌日起至清償日止，按年息百分
    之5 計算之利息。
二、被上訴人則以：上訴人所有系爭房屋之地板、平頂、牆壁龜
    裂及門窗受損之原因，並非被上訴人所委託之承包商施工所
    致，而係上訴人自行增建之加高樓層造成兩造房舍基礎受力
    不均，始造成雙方共構牆壁發生龜裂現象，被上訴人在共構
    之牆壁部分僅施作內部之貼磚、粉刷工程，及就被上訴人所
    有上開房屋頂樓天花板、鐵皮屋屋頂予以更新，並未涉及雙
    方屋舍共構部分及基礎之施作。上訴人所提出之高雄市土木
    技師公會鑑定報告書，該公會所屬技師於鑑定前並未會同被
    上訴人及包商進行鑑勘，已然違反鑑定程序，且該鑑定報告
    書內容中亦未證明損害原因係由被上訴人房屋整修所造成，
    而僅係對被上訴人所有系爭房屋全部損害項目之估價，故尚
    不足憑該鑑定報告書即為上訴人所有系爭房屋之損害乃係被
    上訴人房屋整修所致之認定等語資為抗辯。並聲明：上訴駁
    回。
三、兩造不爭執之事項：
  (一)被上訴人所有門牌號碼為高雄高雄縣岡山鎮○○路10巷27弄
    148 號房屋於92年2 月間進行修建工程。
  (二)高雄市土木技師公會於92年11月4 日出具鑑定報告書，認上
    訴人所有系爭房屋25處損害之修復費用為283,818 元。
  (三)上訴人已支付高雄市土木技師公會鑑定費用30,000元。
四、兩造爭執之事項：(一)上訴人所有系爭房屋25處損害是否係因
    被上訴人所有房屋修建工程未採取必要之安全措施所造成？
    (二)上訴人請求被上訴人給付313,818 元及法定遲延利息，有
    無理由？本院分述判斷意見如下：
  (一)上訴人所有系爭房屋25處損害是否係因被上訴人所有房屋修
    建工程未採取必要之安全措施所造成？
  1.按當事人主張有利於己之事實，就其事實有舉證之責任，民
    事訴訟法第277 條前段定有文；而負舉證責任之一方所證明
    者如尚不足以推認其主張之事實，縱不負舉證責任之一方就
    其主張之事實不能證明或陳述不明、或其舉證猶有疵累，仍
    難認負舉證責任之一方已盡其舉證責任，自不得為其有利之
    認定，此有最高法院91年度台上字第1613號判決意旨可供參
    酌。本件上訴人主張其所有系爭房屋25處損壞係因被上訴人
    所有房屋修建工程未採取必要之安全措施所致，則其對上開
    有利於己之事實，即有提出或聲請調查證據加以證明之責，
    如所證尚不足推認上開主張為真實，本院即不得為上訴人有
    利之判決。
  2.證人即承包被上訴人系爭房屋整修工程之包商丁○○於本院
    證述：伊承包被上訴人所有上開房屋之整修工程，工程範圍
    包括油漆、裝潢、天花板用輕鋼架及牆壁以石膏版裝潢，工
    程總價約為120 多萬元，自92年2 、3 月間開始施工約半年
    ，施工期間並未為安全措施，因大部分工程係在屋內，沒有
    任何安全問題，但伊確有打掉1 樓天花板及右邊房牆，及將
    頂樓之石棉瓦改成鐵皮屋，將2 樓右邊加寬，並將該房屋之
    大門口左邊門柱打掉一半，立二根門柱，不過沒有打掉兩造
    房屋之共同壁等語（本院卷(一)第74至75頁），而依證人丁○
    ○上開證詞，雖足認被上訴人所有上開房屋整修期間，確未
    為安全措施，但因房屋龜裂現象之發生，其原因甚多，或係
    因建物本身增建改建、使用後老化，或其他因素所造成，是
    以尚難僅憑被上訴人所有上開房屋整修工程未採取安全措施
    ，即遽為上訴人所有系爭房屋之25處龜裂等損害乃係被上訴
    人所有上開房屋整修工程所致之認定。
  3.高雄市土木技師公會出具之鑑定報告書第三點鑑定要旨固記
    載：「由於鑑定標的物之損壞，除隔鄰興建工程以外，並無
    其他疑似肇因」等文，然所謂「鑑定要旨」，乃任何鑑定報
    告書須就委託人之委託陳詞，暨受理緣由，為客觀中性描敘
    記載之標準格式，並非鑑定結論，此為公眾週知之事實；而
    自本件鑑定要旨全文觀之，其乃記載「鑑定案申請人甲○○
    女士所擁有坐落於岡山鎮○○路10巷27弄147 號之3 層ＲＣ
    加強磚造建築物，與同巷148 號建築物為鄰。92年2 月，起
    造人乙○○於岡山鎮○○路10巷27弄148 號現址，動工修建
    3 層自用住宅工程。據甲○○女士敘述當148 號修建工程主
    結構體時，緊鄰之147 號房屋開始出現損壞裂痕。由於鑑定
    標的物之損壞，除隔鄰興建工程以外，並無其他疑似肇因。
    申請人甲○○除申請岡山鎮調解委員會調解，對乙○○先生
    要求賠償外，同時向本公會申請結構物損壞修復費用之鑑估
    ，本會爰據以辦理之」等語，足見高雄市土木技師公會僅係
    依鑑定報告書之格式，將上訴人委託之緣由加以描述記載於
    鑑定要旨，並非據此表示系爭房屋之損害原因乃係因上訴人
    所有房屋整修所致。是上訴人主張依該鑑定要旨之記載，已
    足證系爭房屋之損害乃係被上訴人整修房屋所致云云，自難
    採信。
  4.再高雄市土木技師公會系爭鑑定報告書僅係就系爭房屋之損
    害部分進行估價之鑑定等情，業據證人即高雄市土木技師公
    會技師黃宏文於本院結證明確。且系爭鑑定報告之鑑定程序
    及方法係由鑑定技師對鑑定標的物內部進行勘察，再以裂縫
    量規及測尺，現場丈量龜裂寬度及長度，剝落或異樣之範圍
    ，以白板書寫擷取目標照片之編號，就目標區拍照存證，逐
    一說明照片內容，同時繪製現場之平面位置示意圖，標於照
    片之記錄點及方向，記錄地坪牆面樑、柱、板、樓梯及飾面
    等目前損壞情形研議各損害之修復方式，以修復至可供安全
    使用為原則，而其鑑定結果則為：「1.損壞修復費用鑑估結
    果如下：(1)損害情形‧‧(2)修復原則‧‧(3)建議修復方式‧
    ‧(4)修復數量及費用計算‧‧2.本案鑑定其結果如下：(一)鑑
    定案申請書，詳如附件一。(二)鑑定通知函，詳如附件二。(四)
    鑑定標的物平面位置示意圖，詳如附件四。(七)損壞修復數量
    計算表，詳如附件五。(八)損壞修復參考單價表，詳如附件六
    。(十)鑑定標的物之現況，詳如附件‧‧」，亦有系爭鑑定報
    告書第8 點「損壞修復費用鑑估之程序及方法」及第9 點「
    鑑定結果」之記載在卷可稽，益見系爭鑑定報告僅係就上訴
    人所有系爭房屋受損情形及修復方式進行勘估，進而鑑定修
    復系爭房屋所需之費用，並未就其損害原因為鑑定，是該鑑
    定報告書無法證明上訴人所有系爭房屋之損害係被上訴人修
    建房屋所致。
  5.至證人黃宏文雖於本院證稱：當時實際上依鑑定之過程，因
    上訴人房屋有裂痕，而被上訴人房屋在施工，且施工前，並
    未委託伊等進行鑑定以資比對，而房屋產生裂縫不一定要開
    挖基礎，只要有震動就有可能發生，故之後有裂縫產生，伊
    就會判定系爭房屋之裂痕係施工所造成等語（見本院卷(一)第
    75頁），惟查被上訴人整修房屋前，上訴人所有系爭房屋是
    否即有裂縫存在？其屋況為何？既乏資料足資比對，則上訴
    人所有系爭房屋之損害，是否係被上訴人房屋施工所致，即
    非無疑；況證人黃宏文亦證述：系爭房屋之損害實際上是否
    係被上訴人所造成無法判斷等語（見本院卷(一)第75頁），是
    以亦難憑證人黃宏文前揭證詞，即認上訴人所有系爭房屋之
    損害，係因被上訴人所有房屋修建工程未採取必要之安全措
    施所造成。
  6.據前所述，本件上訴人提出之高雄市土木技師公會鑑定報告
    書及證人丁○○、黃宏文之證詞，既均無法證明上訴人系爭
    房屋之損害係被上訴人修建房屋所致，且上訴人並未提出或
    聲請可為有效調查之證據，依上開規定及最高法院判決意旨
    ，即難認上訴人所有系爭房屋之25處損害係因被上訴人所有
    房屋修建工程未採取必要之安全措施所致。
  (二)上訴人請求被上訴人給付313,818 元及法定遲延利息，有無
    理由？
    上訴人所有系爭房屋之損害既無法證明係被上訴人所有房屋
    修建工程未採取必要之安全措施所致，則上訴人所受損害即
    與被上訴人修建房屋之行為無因果關係，從而上訴人請求其
    所有系爭房屋之損害賠償，即屬無據。
五、綜上所述，上訴人依據民法第184 條第2 項、第196 條規定
    、第213 條第1 項及第214 條之規定，請求被上訴人給付31
    3,818 元及自起訴狀繕本送達翌日起至清償日止，按年息百
    分之5 計算之利息，即屬無據。原審為上訴人敗訴之判決，
    並無違誤，上訴意旨指摘原判決不當，求予廢棄改判，自無
    理由，應予駁回。
六、本件為判決基礎之法律關係已臻明確，兩造其餘之攻擊防禦
    方法核與判決結果不生影響，毋庸一一論列，併此敘明。
七、據上論結，本件上訴為無理由，合依民事訴訟法第436 條之
    1 第3 項、第449 條第1 項、第78條，判決如主文。
中　　華　　民　　國　　96　　年　　11　　月　　15　　日
                  民事第三庭  審判長  法  官  朱玲瑤
                                      法  官  陳宛榆
                                      法  官  劉惠娟
正本係照原本作成。
本判決不得上訴。
中　　華　　民　　國　　96　　年　　11　　月　　15　　日
                       　　　　　 　　書記官  林雯琪
